臺灣高等法院高雄分院刑事裁定
111年度毒抗字第142號
抗  告  人  
即  被  告  劉含平


                
上列抗告人因聲請強制戒治案件，不服臺灣高雄地方法院中華民
國111年3月28日裁定(111年度毒聲字第254號) ，提起抗告，本
院裁定如下：
    主  文
抗告駁回。
    理  由
一、抗告意旨略以：抗告人即被告劉含平（下稱抗告人）先前雖
    因施用毒品經法院裁定觀察、勒戒，但判斷抗告人是否有繼
    續施用毒品之傾向，應以抗告人在勒戒所之狀況及心理輔導
    之效果，但抗告人在勒戒處所內與心理醫師會談時，醫師僅
    詢問抗告人其家人有無吸毒，及抗告人有無喝酒之習性，並
    無詳盡了解抗告人之心理狀態及戒毒之決心，如此簡易片面
    的評估就斷定抗告人有施用毒品傾向，對抗告人實屬不公。
    抗告人在所內安份守己，表現良好，已準備好要重新融入社
    會生活，是該評估作業實屬單薄牽強，為此請求撤銷原裁定
    ，給予抗告人機會，更為適當合法之裁定云云。
二、犯施用第一、二級毒品之罪者，檢察官應聲請法院裁定，令
    被告入勒戒處所觀察、勒戒，其期間不得逾2月；觀察、勒
    戒後，檢察官依據勒戒處所之陳報，認受觀察、勒戒人有繼
    續施用毒品傾向者，檢察官應聲請法院裁定令入戒治處所強
    制戒治，其期間為6個月以上，至無繼續強制戒治之必要為
    止，但最長不得逾1年，毒品危害防制條例第20條第1項、第
    2項後段定有明文。又針對有無繼續施用毒品傾向之評估標
    準，乃以受勒戒人勒戒後結果併參酌勒戒前各種情況，作為
    評估依據，依法務部訂頒「有無繼續施用毒品傾向評估標準
    評分說明手冊」係以「前科紀錄與行為表現」、「臨床評估
    」及「社會穩定度」三大項合併計算總分，每一大項皆有靜
    態因子與動態因子評分，靜態因子分數總分在60分（含）以
    上者，評估為「有繼續施用毒品傾向」；在60分以下者，若
    與動態因子相加總分在60分（含）以上，亦為「有繼續施用
    毒品傾向」；相加總分不足60分者，評估為「無繼續施用毒
    品傾向」。而「前科紀錄與行為表現」係評估毒品犯罪相關
    司法紀錄、首次毒品犯罪年齡、其他犯罪相關紀錄、入所時
    尿液毒品檢驗、所內行為表現等因素；「臨床評估」係評估
    物質使用行為、合法物質濫用、使用方式、使用年數、精神
    疾病共病（含反社會人格）、臨床綜合評估（含病識感、動
    機、態度、就醫意願）等因素；「社會穩定度」則係評估工
    作、家庭等因素。是被告有無繼續施用毒品傾向係依具體個
    案之臨床實務及相關事證綜合判定，有其專業性，且衡酌強
    制戒治目的係為協助施用毒品者戒斷毒品心癮、身癮所為之
    一種保安處分，而上開評估標準係適用於每一位受觀察勒戒
    處分之人，具一致性、普遍性、客觀性，倘其評估由形式上
    觀察要無擅斷或濫權等明顯不當情事，法院應予尊重。
三、查抗告人因施用第一級毒品，經臺灣高雄地方法院以110年
    度毒聲字第1028號裁定令入勒戒處所觀察、勒戒後，由法務
    部矯正署高雄戒治所附設勒戒處所依照法務部110年3月26日
    法矯字第OOOOOOOOOOO號函修正後「有無繼續施用毒品傾向
    評估標準紀錄表」暨「有無繼續施用毒品傾向評估標準說明
    手冊」之評分結果，抗告人靜態因子48分（含「毒品犯罪相
    關司法紀錄，得分10分」、「首次毒品犯罪年齡21至30歲，
    得分5分」、「其他犯罪相關紀錄3筆，得分6分」、「入所
    時尿液毒品反應：一種，得分5分」、「合法物質濫用：菸
    ，得分2分」、「使用方式：有注射使用：得分10分」、「
    使用年數：超過1年，得分10分」）及動態因子14分（含「
    所內行為表現：持續於所內抽菸，得分2分」、「臨床綜合
    評估：CGI極重，得分7分」、「入所後家人無訪視，（5分
    ）、出所後是否與家人同住，否（5分），得分上限5分），
    合計62分，且評定「有繼續施用毒品傾向」等情，有該所11
    1年3月16日高戒所衛字第OOOOOOOOOOO號函暨所附有無繼續
    施用毒品傾向證明書及有無繼續施用毒品傾向評估標準紀錄
    表各1份可佐（見臺灣高雄地方檢察署110年度毒偵字第2262
    號卷第89至93頁）；又上開評分結果係該所相關專業知識經
    驗人士，依本職學識就抗告人前科紀錄與行為表現、臨床評
    估、社會穩定度等因素綜合判斷，憑以獲致具科學驗證所得
    之結論，自得採為判斷抗告人有無繼續施用毒品傾向之證明
    。是依前述本件檢察官聲請應屬有據，原審乃依毒品危害防
    制條例第20條第3項、第2項後段裁定被告令入戒治處所施以
    強制戒治，其期間為6個月以上至無繼續強制戒治之必要為
    止，但最長不得逾1年，其認事用法並無違誤，抗告人仍其
    個人意見或因素提起抗告為無理由，應予駁回。
據上論斷，應依刑事訴訟法第412條，裁定如主文。
中　　華　　民　　國　　111 　年　　4 　　月　　13　　日
                  刑事第五庭    審判長法  官  簡志瑩
                                      法  官  張盛喜
                                      法  官  陳美燕
以上正本證明與原本無異。
不得再抗告。
中　　華　　民　　國　　111 　年　　4 　　月　　13　　日
                                      書記官  洪以珊